【裁判字號】    92,交抗,574
【裁判日期】    920609
【裁判案由】    違反道路交通管理處罰條例
【裁判全文】
臺灣高等法院交通事件裁定                        九十二年度交抗字第五七四號
    抗  告  人
    即受處分人  甲○○
右抗告人因違反道路交通管理處罰條例案件，不服臺灣宜蘭地方法院九十二年度交聲
字第三三號，中華民國九十二年四月三十日裁定，提起抗告，本院裁定如左：
    主  文
抗告駁回。
    理  由
一、按汽車駕駛人，爭道行駛在多車道不依規定駕車者，處新臺幣（下同）六百元以
    上一千八百元以下罰鍰，並記違規點數一點，道路交通管理處罰條例第四十五條
    第一項第四款、第六十三條第一項第一款定有明文。
二、抗告人即受處分人甲○○於民國九十一年八月三十日上午九時十分許，駕駛車牌
    號碼ＯＢ─三九○號營業用小客車，行經臺北縣樹林陸橋未依規定車道行駛，即
    違規行駛於機車專用車道，遭警攔檢，而掣開舉發違反道路交通管理通知單（下
    稱舉發通知單），受處分人當場拒絕簽章，惟舉發警員當場已告知應到案日期，
    依法已視為收受舉發通知單。原處分機關因而援引首揭規定，裁處受處分人罰鍰
    一千八百元，並記違規點數一點。
三、抗告意旨略以：受處分人該日駕駛ＯＢ─三九○號營業用小客車，自臺北縣板橋
    市出發，行駛樹林浮洲橋，下橋時欲右轉，因見紅綠燈指示可右轉，故直接行駛
    右轉車道，並非行駛機車專用道，而遭路旁交通員警攔檢要求拿出行車執照及駕
    駛執照，嗣並告知有違規事實。惟受處分人對警員說明並未違規，受處分人即經
    同意離開現場，當場根本未曾見警製作舉發通知單，且警員尚忘記歸還受處分人
    上開證件，還是受處分人提醒警員始歸還，受處分人並無拒絕在舉發通知單上簽
    名情事。受處分人確嗣於九十一年十一月二十五日至宜蘭監理站，辦理駕駛執照
    換新時，始知上開遭舉發之事實。
四、經查：
（一）受處分人右揭違規行為，有舉發通知單在卷可稽（見原審卷第六頁），並據證
      人即掣發舉發通知單之臺北縣政府警察局交通隊員吳振榮到庭結證稱：「當時
      我在樹林中正路的樹林陸橋執行交通，該路線是從板橋浮洲橋銜接到樹林中正
      路中間的那一段即是樹林陸橋，當時我們執行巡邏勤務，該處在塞車，我們一
      同執行的小隊長就到道路的中央指揮交通，我在路旁執行取締違規行駛機車專
      用道的汽車。當時受處分人是駕駛營業用ＯＢ─三九Ｏ號小客車，他行駛在機
      車專用道，他是行駛往迴龍方向，也就是從板橋到樹林的方向，我是站在離紅
      綠燈處約十公尺的地方執行取締勤務，我發現了他從很遠的地方約二、三十公
      尺就行駛機車專用道，所以當他駛近我時我就把他攔下來，當時他還沒有轉彎
      ，該路段車道線是雙白直線，不能變換車道，必須要到下橋處虛線車道才可以
      變換到右轉專用車道，受處分人當時是直接行駛在機車專用道，不是右轉專用
      車道，該處還沒有到右轉專用車道。：：：我把受處分人攔下來時，他告訴我
      說他沒有違規並也沒有看到禁行汽車的標示，他就拒絕簽收，我講了約六次以
      上請他簽名，但是他還是不簽名，他執意說他沒有看到禁行汽車的標示」「（
      受處分人是否要右轉？）我不清楚。我是在機車專用車道上把他攔下來」「（
      受處分人拒簽後如何處理？）我就告知他應到案日期，我就在罰單上註明駕駛
      人拒絕簽收並請他離開。我回到警察局就馬上交給值日官，送到裁決室處理」
      提示附圖，證人吳振榮證述：「他所畫的附圖沒有錯，他所畫的當時行駛的車
      道就是機慢車專用道，該處不是右轉車道」等情（見原審卷第二九頁）。復佐
      以證人吳振榮提出之現場照片六張（見原審卷第二一至二三頁）及受處分人所
      繪附圖（見原審卷第四頁）對照，兩者現場狀況相同，受處分人所指右轉專用
      車道，應係位於下橋處，至橋上最右側之車道則係機慢車專用車道，且該車道
      之車道線係雙白實線，不能變換車道，故證人吳振榮所述與當時記載車輛行進
      情狀相符。而證人吳振榮與受處分人並無怨隙，當無刻意攀誣之理，堪信所證
      上情屬實。
（二）按違反道路交通管理事件統一裁罰標準及處理細則第十一條第一項第一款規定
      ：行為人有本條例之情形者，應填製舉發違反道路交通管理事件通知單，並於
      被通知人欄予以勾記，其通知聯依下列規定辦理：一、當場舉發者，應填記駕
      駛人或行為人姓名、性別、出生年月日、地、
      址、車牌號碼、車輛種類。被查獲之駕駛人或行為人為受處分人時，應將該通
      知單填記後交付該行為人簽名或蓋章收受之；拒絕簽章者，並記明其事由，視
      為已收受。本件受處分人因當場拒絕簽收舉發通知單，經填單人即警員吳振榮
      註記於舉發通知單上並告知應到時間等情，核與卷附舉發通知單之各項記載及
      收受通知聯者簽章欄內「拒簽」之註記相符相合（見原審卷第六頁），受處分
      人已明確知悉該舉發通知單所載處罰內容。再參以受處分人自承遭警攔檢時，
      有拿出駕駛執照及行車執照交執勤交通警員，則其當知警員當場抄寫其姓名、
      出生年月日、
      通知單上，所辯並無開立罰單云云，實屬無據。依上開規定，受處分人依法已
      視為收受上開舉發通知單。
五、原審因而認受處分人違規行為明確，且依法已視為收受該舉發通知單，原處分機
    關依前揭規定，裁處受處分人一千八百元，並記違規點數一點，核無不當，而駁
    回受處分人異議之聲明，經核並無不合。受處分人提起抗告，為無理由，應予駁
    回。
據上論結，應依道路交通案件處理辦法第二十六條、刑事訴訟法第四百十二條，裁定
如主文。
中      華      民      國    九十二    年      六      月      九      日
                              臺灣高等法院交通法庭
                                  審判長法  官  楊  照  男
                                        法  官  陳  炳  彰
                                        法  官  王  詠  寰
右正本證明與原本無異。
不得再抗告。
                                        書記官  駱  麗  君
中      華      民      國    九十二    年      六      月      九      日


司法院資訊處製作；財團法人民間司法改革基金會備份。
